【裁判字號】    89,上更(一),192
【裁判日期】    890613
【裁判案由】    違反槍砲彈藥刀械管制條例
【裁判全文】
臺灣高等法院刑事判決                      八十九年度上更(一)字第一九二號
    上  訴  人  乙○○
    即  被  告
                甲○○
右上訴人等因違反槍砲彈藥刀械管制條例等案件，不服臺灣臺北地方法院八十八年度
訴字第七六四號，中華民國八十八年八月二十五日第一審判決（起訴案號：臺灣臺北
地方法院檢察署八十八年度偵字第七五一九號），提起上訴，本院判決後經最高法院
就違反槍砲彈藥刀械管制條例部份第一次發回更為審理，本院判決如左：
    主      文
原判決關於違反槍砲彈藥刀械管制條例部分暨乙○○定應執行刑部分，均撤銷。
乙○○、甲○○被訴違反槍砲彈藥刀械管制條例部分，均無罪。
    理      由
一、公訴意旨略以：被告乙○○、甲○○與金國慶（金國慶部分業經原審判決無罪確
    定）共同未經許可，無故持有改造手槍三枝（一枝無殺傷力，另二枝槍管均已貫
    通，可打擊底火引爆火藥為發射動力）、空彈殼十七個及底火一百十三個、番刀
    二把、扁鑽一支，嗣於八十八年三月二十四日凌晨四時許，三人駕駛ＪＪ─０五
    七九號租賃小客車，在臺北市○○路、撫遠街口為警臨檢查獲，並扣得改造手槍
    三枝、子彈十七發、番刀二把、扁鑽一支，因認被告乙○○、甲○○均涉槍砲彈
    藥刀械管制條例第十一條第四項（起訴書所犯法條誤載為第一項）未經許可無故
    持有具有殺傷力槍枝罪嫌、第十二條第四項未經許可無故持有子彈罪嫌、第十五
    條第一、二、三款結夥於夜間在公共場所攜帶刀械罪嫌。
二、訊之被告乙○○、甲○○固坦承於右揭時地為警查獲之事實，然均堅決否認有何
    違反槍砲彈藥刀械管制條例罪嫌之行為。被告乙○○辯稱渠與被告甲○○抵達臺
    北市後，被告甲○○曾告知持有槍枝之事，渠當場即表示因彼攜帶刀械，並不需
    要使用槍枝，直至警察臨檢時，渠始知悉被告甲○○確有攜帶右揭槍枝、彈藥之
    事；另被告甲○○則以因被告乙○○之弟金國慶在臺北為人欺負，渠始購買右揭
物品，然該槍枝內均有阻鐵，且被告乙○○並不知道渠攜帶該槍枝云云置辯。
三、公訴人認被告乙○○、甲○○涉右揭違反槍砲彈藥刀械管制條例罪嫌，無非以被
    告乙○○、甲○○為警在渠等所使用車輛內查獲右揭物品，且扣案槍枝除一枝槍
    管內具有阻鐵無法發射而不具殺傷力外，另二枝均係改造玩具手槍，且槍管則已
    貫通，並以打擊底火引爆子彈內火藥為發射動力，如裝填適當子彈，均仍具有殺
    傷力，有內政部警政署刑事警察局鑑驗通知書在卷，且空彈殼及底火均為製造子
    彈之主要零件為依據。惟按犯罪事實之認定，應憑證據，如無相當證據，或證據
    不足以證明，自不得以推測或擬制之方法，以為裁判之基礎；又待證事項雖經鑑
    定，法院仍應本於職權予以調查，以期發見事實之真相，不得僅以鑑定報告作為
    判決之唯一依據，最高法院四十年度台上字第八十六號、五十七年台上字第三三
    九九號判例分別著有明文。經查：
    (一)被告乙○○、甲○○被查獲時所持有之槍枝，其中一枝（槍枝管制編號：00
      00000000號）經鑑定結果，係仿 WALTHER廠半自動手槍製造之金屬玩
      具手槍，經檢視，槍管內具阻鐵，無法發射子彈，認不具殺傷力，至於公訴人
所稱子彈十七發，則均為玩具金屬空彈殼，有內政部警政署刑事警察局八十八
      年三月二十四日刑鑑字第二七五０九號鑑驗通知書在卷可稽（偵查卷第六六頁
      ），顯非屬於槍砲彈藥刀械管制條例所規定之槍砲、子彈；扣案之番刀二把、
      扁鑽一支，經原審另送鑑定結果，均不符合管制刀械之圖例及說明要件，認定
      均非屬管制刀械，亦有原審卷附臺北市政府警察局八十八年六月二十一日北市
      警保字第八八二五０六一六００號函可憑（原審卷第五三頁）；至於扣案底火
      一百十三個（照片在偵查卷第二七頁），查係供裝填上開玩具金屬彈殼時使用
      ，亦據被告甲○○於原審時供述明確（原審卷第九八頁），是依該底火所具功
      用及性能，亦非屬槍砲彈藥刀械管制條例所管制之子彈藥至明。
    (二)扣案改造玩具手槍二支（槍枝管制編號為：0000000000、0000
      000000號）經內政部警政署刑事警察局鑑定結果，認均係由 仿BERETTA
      廠半自動手槍製造之玩具手槍改造而成，槍管塑膠材質且均已貫通，以打擊底
      火（藥）引爆子彈內火藥為發射動力，依對同形式同材質槍枝之實驗結果，倘
      裝填子彈適當（即裝填底火、適量火藥及金屬彈丸等使成為適合送鑑槍枝擊發
      ，構造完整之子彈），則其最具威力之發射動能，可達二０焦耳／平方公分以
      上，足以穿人體皮肉層，固有內政部警政署刑事警察局八十八年二月二十四日
      刑鑑字第二七五０九號鑑驗通知書在卷可參。然依該鑑驗通知書所載，可知該
      局是以曾經鑑驗同型式、同材質槍枝鑑驗結果，資為判斷本件被告所持有槍枝
      是否具有殺傷力之依據，但對本件扣案之上開玩具手槍，與該局曾用以實驗槍
      枝之材質、機能、改造後之構造是否完全相同乙節，該實驗結果能否類比、援
      引適用於本件槍械，則未進一步說明，準此，內政部警政署刑事警察局顯未對
      本件槍枝之是否具有殺傷力乙節為鑑驗，該鑑驗通知書自不得援為認定本件槍
      枝具有殺傷力之唯一依據（最高法院八十四年度台上字第三六六四號判決意旨
      參照）。
    (三)依內政部警政署刑事警察局右揭鑑驗通知書所附鑑驗說明之記載，該局不再對
      於扣案槍枝做個案測試，本院自無從再行送請該局就右揭未明之處為鑑定；再
      查，本院再將右揭改造玩具手槍二支（槍枝管制編號為：000000000
      0、0000000000號），送請中央警察大學鑑定結果，亦覆稱「本校
      無適當口徑之子彈可供試射，無法就其是否能正常擊發及射出發射體之動能多
      寡進行鑑定，故無法就其殺傷力之強弱加以研判。」，有該校八十九年五月十
      日（八九）校科字第八九一三二六號函在本院卷內可稽，是扣案上開槍枝，經
      盡調查之可能，均未能證明該槍枝確有殺傷力至明。
    綜右理由，被告乙○○、甲○○為警查獲之右揭物品，均未能證明係具有殺傷力
    之槍枝、子彈或經公告禁止持有之刀械，應認公訴人指稱被告所涉右揭罪嫌行為
    ，均屬不能證明。
四、原審法院經審理結果，以被告乙○○、甲○○所持有物品，其中編號00000
    00000號槍枝部分未能證明具有殺傷力、扣案子彈十七發及底火均非屬槍砲
    彈藥刀械管制條例所規定之子彈、刀械亦非屬該條例所公告列管之物品，認該部
    分犯罪不能證明，固無不當或違法；惟就扣案改造玩具手槍二支（槍枝管制編號
    為：0000000000、0000000000號）部分，原審法院未審究
    鑑定機關係援引就其他同型槍枝試射結果，以做為認定是否具有殺傷力之依據，
    而非就本件特定槍枝所為鑑定，徒引其他同型槍枝所為鑑定結果，資以認定被告
    乙○○、甲○○就持有該二把槍枝部分犯罪，予以論罪科刑，另就該二把槍枝併
    為沒收之諭知，即有未合，被告乙○○、甲○○提起上訴意旨雖未指摘於此，然
    原審判決既有上開可議，仍應由本院將原審關於被告乙○○、甲○○違反槍砲彈
    藥刀械管制條例罪嫌部分暨對被告乙○○所定應執行刑均予以撤銷，並就公訴人
    所指被告乙○○、甲○○涉嫌違反槍砲彈藥刀械管制條例罪部分，均為無罪之諭
    知。又被告乙○○、甲○○所涉違反槍砲彈藥刀械管制條例罪責部分，既為無罪
    判決，公訴人於起訴書內所敘請求就右揭物品予以沒收、暨對被告乙○○、甲○
    ○宣告強制工作部分，本院無從予以審酌，附此敘明。
據上論斷，應依刑事訴訟法第三百六十九條第一項前段、第三百六十四條、第三百零
一條第一項判決如主文。
本案經檢察官吳慎志到庭執行職務
中     華     民     國    八十九   年       六       月      十三      日
                             臺灣高等法院刑事第十七庭
                                 審判長法  官  陳  正  雄
                                       法  官  許  錦  印
                                       法  官  林  勤  純
右正本證明與原本無異。
檢察官如不服本判決應於收受送達後十日內向本院提出上訴書狀，其未敘述上訴之理
由者並得於提起上訴後十日內向本院補提理由書（均須按他造當事人之人數附繕本）
。
被告不得上訴。
                                       書記官  賴  思  華
中     華     民     國    八十九   年       六       月      十五      日


司法院資訊處製作；財團法人民間司法改革基金會備份。
